臺灣高等法院刑事判決　　　　　　　 100年度上易字第2387號
上　訴　人
即　被　告　魏啟昌
選任辯護人　黃梅芬律師
上列上訴人因詐欺案件，不服臺灣臺北地方法院100年度易字第
1027號，中華民國100年9月6日第一審判決（起訴案號：臺灣臺
北地方法院檢察署99年度偵字第23689號），提起上訴，本院判
決如下：
    主  文
上訴駁回。
    事實及理由
一、本案經本院審理結果，認第一審以被告魏啟昌犯刑法第339
    條第1項之詐欺取財罪，判處有期徒刑1年2 月，認事用法及
    量刑均無不當，應予維持，並引用第一審判決書記載之事實
    、證據及理由（如附件）。
二、原審基於同一事證，適用刑法第339條第1項、刑法施行法第
    1之1條第1項、第2項前段規定，審酌被告之犯罪動機、目的
    、手段、所詐得之金額高達580 萬元、迄今仍未與告訴人達
    成和解，犯後猶飾詞狡辯，全未見有何悔改之意等一切情狀
    ，量處有期徒刑1年2月，經核原審判決之認事用法，尚無構
    成撤銷理由之違誤。
三、被告魏啟昌上訴意旨略以：(一)告訴人鄭柳交付之現金新臺
    幣(下同)580萬元係系爭房地之對價。故而被告所取得580萬
    元，係其出售房屋之對價，屬合法交易所得，尚難認其有何
    不法所有之利得，原審認被告以詐術取得580 萬元之不法利
    益，顯與刑法第339條第1項規定之構成要件不符。(二)又被
    告雖一時無法塗銷系爭房地之最高限額抵押權，致令告訴人
    取得系爭房地之物權時存有抵押權，此為買賣標的物於交付
    時存有權利瑕疵，被告自當負瑕疵擔保責任，無庸置疑。惟
    查依系爭房地之登記簿謄本所示，系爭抵押權之債務人為被
    告，且系爭抵押權之設定始於93年，被告均如期還款，雖因
    一時經濟困難，無法立時清償塗銷，但被告於出售系爭房地
    之價金，亦全數清繳予債權人即合作金庫銀行，是被告初始
    貸款額960萬元，經由被告陸續清償，迄今僅餘200餘萬元，
    被告雖無立時塗銷系爭抵押權，惟從未拖欠債權人款項，避
    免造成告訴人困擾，足認被告並無任何不利於告訴人之意圖
    ，自與詐欺取財罪之構成要件不符，不應以此罪相繩云云。
四、經查：
    (一)原審判決依據告訴人即證人鄭柳、證人沈俐臻於該院審
        理時之證述，並審酌卷附被告與鄭柳所簽訂之系爭房地
        買賣合約書(見偵卷第62頁)係被告自文具行購得之標準
        格式，且該份合約書就鄭柳應付價金之給付方式及其二
        人關注之事項，於該份契約均有加註、刪減，並載明履
        行之期限，且經雙方蓋印以確認，且認倘鄭柳知悉系爭
        房地上尚設有最高限額抵押權，就此一影響其權益重大
        之事項，理應會在該份買賣合約書上有所加註，但查該
        份買賣合約書第四條 (載有『如有抵押權或其他設定者
        應辦理所有權過戶前聲請塗銷登記不得延緩』等語) 旁
        竟未有任何標註，綜合上情，據以憑認告訴人鄭柳於簽
        訂買賣合約書之前，確實不知系爭房地上尚設有抵押權
        等情明確。查原審就被告否認犯罪之各項辯解之詞，就
        其如何不可採，均逐一指駁論斷，並詳細論述被告之行
        為已該當刑法詐欺取財罪之犯罪構成要件，且敘明其所
        依據之證據及理由。是被告本件上訴猶執陳詞，辯稱告
        訴人知悉系爭房地上有抵押權設定云云，洵不可採。
    (二)再者，證人沈俐臻於原審雖證稱鄭柳購得系爭房地之價
        格，與市價大約相差30萬元，剛好是仲介費省下來等語
        ，顯見告訴人鄭柳購買系爭房地之價格與當時市場價格
        相差無幾等情明確。審度一般人日常生活之社會經驗，
        鄭柳若知其所購買系爭房地上設有最高限額抵押權之他
        項權利負擔，其當無以市價承購之理，是被告隱匿系爭
        房地上有最高限額抵押權設定，及其根本無力清償該抵
        押權所擔保之債務300 餘萬元之事實，自係該當於刑法
        詐欺取財罪施用詐術之法律評價，而該580 萬元係告訴
        人受騙因而與被告成立買賣契約，其後依買賣契約所交
        付之財物，是原審認定被告施用詐術所取得之財物為該
        580 萬元，並無瑕疵可指。被告上訴辯稱，縱有隱匿抵
        押權設定之事實，亦僅是被告應承擔民事權利瑕疵擔保
        責任而已，被告並無不法利得可言，亦無不法所有之意
        圖云云，顯是刻意忽略刑法詐欺取財罪之犯罪論斷，而
        偏民事買賣契約瑕疵擔保責任之陳述，顯不足採。
    (三)綜上，被告上訴否認犯罪，指摘原審判決認事用法有誤
        ，核無理由，應予駁回。
五、據上論斷，應依刑事訴訟法第373條、第368條，判決如主文
    。
本案經檢察官壽勤偉到庭執行職務。
中    華    民    國   100    年    12    月    13    日
                  刑事第六庭  審判長法  官  邱同印
                                    法  官  郭豫珍
                                    法  官  黃惠敏
以上正本證明與原本無異。
不得上訴。
                                    書記官  陳豪達
中    華    民    國   100    年    12    月    16    日